臺灣板橋地方法院交通事件裁定　　　　 94年度交聲字第794號
原處分機關　交通部公路總局臺北區監理所板橋監理站
異　議　人
即受處分人　甲○○
上列異議人因違反道路交通管理處罰條例案件，對於交通部公路
總局臺北區監理所板橋監理站於民國94年3 月11日以板監違字第
裁41-ACU782154號違反道路交通管理事件裁決書所為之處分，聲
明異議，本院裁定如下：
    主  文
異議駁回。
    理  由
一、異議意旨略以：異議人甲○○於民國93年9 月7 日下午1 時
    15 分 許，遭大同分局寧夏派出所警員於臺北市○○路○段
    24巷與28巷3 弄口攔下開單，該警員開單內容，異議人當時
    未覺有誤，直到收到監理機關通知書，才發現跟當時情況有
    出入。異議人於93年9 月7 日下午1 時前往昌吉街4 之1 號
    保固資訊公司送發票（當時該公司是異議人服務公司的客戶
    ）送完後，異議人就騎機車沿承德路三段28巷3 弄走到底，
    達28 巷3弄與24巷口時，因沒看到有任何禁止左轉之警告標
    示物，於是異議人就左轉24巷，剛左轉進24巷之後就看到一
    名警員騎乘巡邏摩托車過來，該名警員看到異議人之後攔下
    ，並要異議人出示證件，該名警員欲開單，並解釋這條路是
    單行道，但異議人向警員解釋自己並不知情，且28巷3 弄轉
    24巷之路口也無警告標示物，但該名警員仍執意開紅單，爰
    依法聲明異議云云。
二、按汽車駕駛人，爭道行駛有不按遵行之方向行駛者，處新臺
    幣六百元以上一千八百元以下罰鍰，道路交通管理處罰條例
    第45條第1 款定有明文。次按汽車駕駛人違反本條例第四十
    五條者，除依原條款處罰鍰外，並予記違規點數一點，道路
    交通管理處罰條例第63條第1 項第1 款亦有明文規定。又人
    民違反法律上之義務而應受行政罰之行為，法律無特別規定
    時，雖不以出於故意為必要，仍須以過失為其責任條件。但
    應受行政罰之行為，僅須違反禁止規定或作為義務，而不以
    發生損害或危險為其要件者，推定為有過失，於行為人不能
    舉證證明自己無過失時，即應受處罰（司法院大法官會議釋
    字第275 號解釋意旨參照）。
三、經查，本件異議人即受處分人甲○○係於94年3 月18日收受
    原處分機關即交通部公路總局臺北區監理所板橋監理站之違
    反道路交通管理事件裁決書，此觀諸卷附之掛號郵件收件回
    執自明，異議人嗣於94年3 月30日向原處分機關提出申訴，
    有申訴書及臺北市政府警察局大同分局94年4 月12日北市警
    同分交字第09431364000 號書函影本各一份在卷足憑，雖形
    式上為申訴書，然揆諸該申訴書內容，已足認係異議人對於
    上開裁決書內容不服而提出聲明異議之意思表示，復參以異
    議人之聲明異議狀內亦表明其已向原處分機關提出申訴等情
    ，是該聲明異議狀應係補充其之前申訴所為，是異議人雖於
    94年5 月5 日始向原處分機關提出聲明異議狀，但其並未逾
    法定之20日異議期間，本院自應予受理，合先敘明。
四、次查，本件異議人即受處分人甲○○，於93年9 月7 日下午
    1 時15分許，騎乘車牌號碼AH7-732 號重型機車，行經臺北
    市○○路○段24巷時，因沿承德路三段24巷由西往東逆向行
    駛單行道之違規，經臺北市政府警察局大同分局寧夏路派出
    所警員乙○○當場掣單舉發，嗣原處分機關於94年3 月11日
    以板監違字第裁41-ACU782154號違反道路交通管理事件裁決
    書，依道路交通管理處罰條例第45條第1 項及第63條第1 項
    之規定，裁處異議人即受處分人罰鍰新臺幣一千八百元，並
    記違規點數一點等情，有臺北市政府警察局舉發違反道路通
    管理事件通知單、原處分機關94年3 月11日板監違字第裁41
    -ACU78 2154 號違反道路交通管理事件裁決書各一份在卷可
    稽。又證人即本件舉發警員乙○○於本院訊問時到庭證稱：
    當時我擔服巡邏勤務時，騎乘機車在臺北市○○路○段右轉
    24巷準備進入蘭州公園，剛好在承德路三段24巷4 號前發現
    異議人他剛好從24巷的反方向出來，這條是單行道，他是騎
    乘重型機車，從我的前面迎面過來，我就將他攔下來，因為
    這條是單行道，檢查核對他的身分，開單舉發。在24巷的盡
    頭，即是大龍街與24巷的交接口有一個禁止進入的標誌，24
    巷與民權西路133 巷的交接口亦有一個禁止進入標誌。在承
    德路三段剛轉進去24巷的地方，地上有一個白色箭頭，表示
    是單行道。攔下異議人的地點（即承德路三段24巷4 號前）
    ，離承德路大約2 、30公尺等語（見本院94年6 月27日訊問
    筆錄），並當庭提出舉發地點附近之照片三幀。查本案違規
    當時，異議人駕駛機車行進路線，係經由臺北市○○路○段
    28巷3 弄左轉駛入承德路三段24巷，並以由西往東之方向逆
    向行駛24巷，欲駛至承德路三段之大馬路上。雖該28巷3弄
    與24巷交岔路口之轉角處無指示28巷3 弄路上之汽車駕駛人
    禁止左轉之標誌或標線，惟按「單行道標誌，用以告示該道
    路為單向行車，已進入之車輛應依標誌指示方向行車，設於
    單行道入口起點處」，為道路交通標誌標線號誌設置規則第
    63條所明定。因上開交岔路口非24巷道路之起點，故上開交
    岔路口處未對行駛於28巷3 弄之車輛設有禁止左轉之標誌，
    並未違背上開規則之規定。
五、按駕駛人駕駛汽車，應遵守道路交通標誌、標線、號誌之指
    示，道路交通安全規則第90條定有明文。是汽車駕駛人駕駛
    汽車時，除應注意車前、車側狀況外，並應注意當地之路況
    及交通標誌、標線、號誌之指示，此應為考領有駕駛執照駕
    駛人應有之常識。而由卷附證人乙○○庭呈之舉發地點附近
    之承德路三段24巷照片，可見該24巷巷道路邊所停放之小客
    車或小貨車，均是循單行道之車行方向（即由東往西）停放
    ，抑且，該24巷巷道可供車輛通行之空間甚狹。異議人當時
    既是欲沿承德路三段24巷巷道駛至承德路三段之大馬路上，
    本應注意承德路三段24巷巷道得否由西往東行駛，依該24巷
    巷道可供車輛通行之空間甚狹之事實以觀，因可供車輛通行
    之空間不易會車，異議人應可預見該24巷巷道為單行道，再
    由路邊所停放車輛均是循東往西之方向停車之事實，異議人
    亦應可預見該24巷巷道僅能循東往西之方向行車，異議人卻
    疏未注意上開道路狀況，以由西往東之方向逆向行駛該24巷
    巷道，欲駛至承德路三段之大馬路上，自有爭道行駛不按遵
    行方向行駛之違規行為，其對此違規行為，應有過失。綜上
    所述，異議人於上揭時、地有爭道行駛不按遵行方向行駛之
    違規事實，洵堪認定。是原處分機關據以援引上開規定，裁
    處異議人即受處分人罰鍰新臺幣一千八百元，並記違規點數
    一點，於法並無違誤，本件聲明異議為無理由，應予駁回。
據上論斷，依道路交通管理處罰條例第87條第2 項，道路交通案
件處理辦法第19條，裁定如主文。
中　　華　　民　　國　　94　　年　　10　　月　　11　　日
                        交通法庭  法  官  戴嘉清
以上正本證明與原本無異
如不服本裁定應於送達後5 日內向本院提出抗告
中　　華　　民　　國　　94　　年　　10　　月　　11　　日
                                  書記官  許千士
